最　高　行　政　法　院　裁　定
                                     100年度裁字第2922號
上  訴  人　台灣固網股份有限公司
代　表　人　蔡明興
訴訟代理人　曾惠仙　律師
          　陶秋菊　律師
被  上訴人　臺北市中山地政事務所
代　表　人　施乃仁
上列當事人間有關土地登記事務事件，上訴人對於中華民國100
年9月21日臺北高等行政法院100年度訴字第1051號判決，提起上
訴，本院裁定如下：
　　主  文
上訴駁回。
上訴審訴訟費用由上訴人負擔。
　　理  由
一、按對於高等行政法院判決之上訴，非以其違背法令為理由，
    不得為之，行政訴訟法第242條定有明文。依同法第243條第
    1項規定，判決不適用法規或適用不當者，為違背法令；而
    判決有同條第2項所列各款情形之一者，為當然違背法令。
    是當事人對於高等行政法院判決上訴，如依行政訴訟法第24
    3條第1項規定，以高等行政法院判決有不適用法規或適用不
    當為理由時，其上訴狀或理由書應有具體之指摘，並揭示該
    法規之條項或其內容；若係成文法以外之法則，應揭示該法
    則之旨趣，倘為司法院解釋或本院之判例，則應揭示該判解
    之字號或其內容。如以行政訴訟法第243條第2項所列各款情
    形為理由時，其上訴狀或理由書，應揭示合於該條項各款之
    事實。上訴狀或理由書如未依此項方法表明者，即難認為已
    對高等行政法院判決之如何違背法令有具體之指摘，其上訴
    自難認為合法。
二、緣訴外人即舊台灣固網股份有限公司（統一編號：00000000
    ）與台信國際電信股份有限公司（統一編號：00000000）合
    併，以台信國際電信股份有限公司為合併後之存續公司，舊
    台灣固網股份有限公司為消滅公司，該合併經董事會決議以
    民國96年12月28日為基準日，並變更公司名稱為上訴人（統
    一編號：00000000），報經主管機關經濟部以97年1月22日
    經授商字第09701016490號函核准在案。上訴人於100年1月1
    4日以內湖字第1618號及1619號申請書就其所有坐落如原判
    決附表所示之土地及建物（下稱系爭不動產）為法人合併登
    記及更名登記之聲請，被上訴人乃以其就系爭不動產權利變
    更依規定原應於合併基準日後6個月內為之，竟逾期20個月
    以上，乃依土地法第73條第2項、企業併購法第25條第2項、
    第3項規定，以100年2月17日罰鍰字第000003號裁處書（下
    稱原處分），裁罰新臺幣（下同）3,207,500元（即登記費
    160,375元之20倍）。上訴人不服，遂循序提起行政訴訟，
    經原判決駁回。
三、上訴人以原判決違背法令，主張略以：(一)原處分未依行政罰
    法之規定而為適當之裁量，逕以每逾1月處以登記費1倍之罰
    鍰，原判決就此重要裁量要素未為論證取捨，顯有判決不備
    理由之違誤。(二)由上訴人於99年5月間曾就系爭不動產申請
    單純「更名登記」可知，上訴人並無違反土地法第73條規定
    之主觀故意，原處分未依行政罰法第18條第1項各種情節加
    以審酌，有裁量錯誤及濫用權力之違法，原判決疏未審究，
    亦有判決不備理由之違誤。(三)原處分逕對上訴人依土地法第
    73條第2項規定罰鍰之最高上限裁罰，將使其他逾期50個月
    、100個月者亦受相同處罰，不符立法意旨且輕重失衡，有
    裁量不當且違反比例原則等語。惟查，土地法第73條第2項
    「每逾1個月得處應納登記費額1倍之罰鍰」規定，已考量違
    反作為義務之各該登記事物（即依應納登記費額所表彰之項
    目）及延誤時間等情節而異其處罰程度；而「最高不得超過
    20倍」之規定，亦就處罰金額設立合理最高額之限制，可避
    免罰鍰金額有無限擴大之虞，造成個案顯然過苛之處罰。又
    該規定既明定罰鍰之額度，授權行政機關依違規之事實情節
    為專業上判斷，就各案分別為適當之裁罰，此乃法律授權主
    管機關裁量權之行使。雖裁量並非完全放任，行政機關行使
    裁量權仍須遵守法律優越原則，所作之個別判斷，亦應避免
    違背誠信原則、平等原則及比例原則等一般法的規範，於上
    述義務有違者，構成裁量瑕疵，並應受司法審查。惟審查之
    範圍，除因裁量瑕疵之情形已影響裁量處分之合法性外，法
    院不予審查，蓋法律既許可行政機關有權選擇或判斷之自由
    ，則其所做成之處置，在法律上之評價均屬相同，僅發生適
    當與否問題，而不構成違法，法院係以執行法的監督為職責
    ，自不宜逾越審查權限。被上訴人認上訴人係以營利為目的
    之社團法人，因公司合併而繼續營業，對於法人合併之相關
    法規範自應主動瞭解並遵循，不得以不知法令或非故意為詞
    ，求依行政罰法第8條但書減輕或免除其處罰。且上訴人未
    依規定於合併基準日後6個月內為法人合併更名登記，遲至
    99年5月10日始為「所有權移轉登記」之聲請，又逾期未補
    正被上訴人通知應補正事項致遭被上訴人駁回，再於100年1
    月14日始為申請，逾期超過20個月以上，情節不能謂不重大
    ，應按逾期月數，裁處最高罰鍰額度，已就裁量之標準為合
    理之說明，核應認屬土地法第73條第2項所賦予之裁量權合
    法行使，並無上訴人所謂裁量恣意、濫用或違反比例原則之
    疑義等情，業經原判決詳述其審酌被上訴人裁量適當之理由
    ，並指駁上訴人主張何以不可採在案。上訴理由仍執原審所
    不採之事由，再事爭執，係就原審取捨證據、認定事實之職
    權行使，指摘其為不當，並就原審已論斷者，泛言未論斷，
    而非具體說明其有何不適用法規或適用法規不當之情形，並
    揭示該法規之條項或其內容，及合於行政訴訟法第243條第2
    項所列各款之事實，難認對該判決之如何違背法令已有具體
    之指摘。依首開規定及說明，應認其上訴為不合法。
四、據上論結，本件上訴為不合法。依行政訴訟法第249條第1項
    前段、第104條，民事訴訟法第95條、第78條，裁定如主文
    。
中　　華　　民　　國　　100　 年　　12　　月　　15　　日
                    最高行政法院第二庭
                        審判長法官　劉　鑫　楨
                              法官　姜　素　娥
                              法官　吳　慧　娟
                              法官　許　瑞　助
                              法官　李　玉　卿

以  上  正  本  證  明  與  原  本  無  異
中　　華　　民　　國　　100　 年　　12　　月　　15　　日
　　　　　　　　　　　　　　　書記官　賀　瑞　鸞